臺灣高等法院民事判決　　　　　　　　　 94年度重訴字第5號
原　　　　告　甲○○
兼訴訟代理人　丙○○
原　　　　告　戊○○
被　　　　告　丁○○　　原住台北縣中和市○○路278巷8號5
　　　　　　　乙○○　　原住台北縣中和市○○街53之7號10
上列當事人間因侵權行為損害賠償事件，經原告提起刑事附帶民
事訴訟，由本院刑事庭移送前來，經本院於民國94年6月7日言詞
辯論終結，判決如下：
    主      文
被告應連帶給付原告甲○○美金貳萬元及自民國九十四年五月二
十三日起至清償日止，按年息百分之五計算之利息。
被告應連帶給付原告丙○○新臺幣貳佰柒拾壹萬捌仟伍佰玖拾柒
元、美金萬捌仟壹佰零柒元，及均自民國九十四年五月二十三
日起至清償日止，按年息百分之五計算之利息。
被告應連帶給付原告戊○○美金捌仟元及自民國九十四年五月二
十三日起至清償日止，按年息百分之五計算之利息。
訴訟費用由被告連帶負擔。
    事實及理由
一、本件被告未於言詞辯論期日到場，核無民事訴訟法第 386條
    所列各款情形，爰依原告之聲請，由其一造辯論而為判決，
    合先敘明。
二、本件原告起訴主張：被告乙○○為澳門地區人民，為圖在台
    灣地區經營地下期貨公司以賺取佣金，先於民國（下同）83
    年 6月22日，與其父郭贊守共同出資，在澳門新口岸北京街
    244─246號金融中心設立高輝投資發展有限公司（下稱高輝
    公司），並自任總經理。嗣於84年 4月28日，與其弟郭少斌
    共同出資，在台北市○○路87號11樓設立同宏國際有限公司
    （下稱同宏公司），由被告乙○○擔任實際負責人（掛名負
    責人為其前妻姚若荷）；嗣同宏公司於84年11月間在高雄市
    ○○○路47號16樓成立高雄分公司，由郭少斌擔任實際負責
    人。被告乙○○與其弟郭少斌為遂行其騙取外幣保證金交易
    佣金之意圖，乃於85年5、6月間聘僱被告丁○○為經理，負
    責面試應徵人員、指導模擬交易及慫恿新進人員入金，三人
    共同意圖為自己不法之所有，先登報招考行政助理、事務專
    員及兼職人員，使包括原告在內之不知情者前往應徵，經被
    告丁○○面試後，佯予錄取，賦予簡單工作，再施以外幣保
    證金交易之介紹、培訓，約一週後，即提供帳戶讓其試行操
    作，同宏公司利用帳號將試行操作者與實際操作者區分為二
    ，且試行操作者僅能使用特定之盤房及特定之電話專線下單
    ，經由此一設計，使試行操作者多能獲利，誤以為穩賺不賠
    有利可圖，再經被告誘以可承接前人帳戶內留下之 2,000元
    至 6,000元不等之美金，及以不成為客戶將不予僱用之情，
    使包括原告在內之受僱人員陷於錯誤，紛紛與高輝公司簽訂
    「客戶協議書」、「委任通知書」、「諮詢服務合約書」，
    成為高輝公司之客戶，原告甲○○、戊○○因而分別繳交保
    證金美金2萬元、美金8,000元，原告丙○○則陸續繳交保證
    金新臺幣271萬8,597元及美金3萬8,107元。而另一方面，被
    告則與高輝公司人員同謀，只要是台灣客戶之下單，即以下
    列方法加速虧損其繳交之保證金：(1)高輝公司接到台灣客戶
    下單，即互相對調客戶之交易單，使買者成為賣者、賣者成
    為買者，使客戶互相對作後，有多餘單子再下到其他交易商
    ，以此賺取差價及保證金；(2)盤房報價時只報外幣價位小數
    點後 2碼（小碼），不報前面數字（大碼），於成交時故意
    錯報大碼，使客戶少賺或多虧損；(3)因交易時間至晚上12時
    ，客戶無法久留，又限於隔日平倉須繳交較貴之保證金及繳
    付利息，基於以前模擬操作均賺錢而信賴該公司，乃寫下空
    白之買入或賣出交易單委託平倉，被告即利用客戶委託平倉
    之機會，逆勢操作，應買而賣，應賣而買等伎倆以降低客戶
    的盈餘，拉大客戶之虧損；(4)為避免客戶提早退出取回帳戶
    內之餘額（即出金），乃規定繳交美金 5000 元者應做滿49
    手、繳交美金1萬元者須做滿98手、繳交美金2萬元者應做滿
    196 手，始得出金，由於規定交易之手數甚高，少有客戶之
    財力足以達到規定之手數而得以出金。被告藉由上述詐術，
    詐取客戶繳交之保證金，原告前開繳交之保證金因而虧損殆
    盡等情，爰依侵權行為之法則，求為命被告連帶給付原告甲
    ○○美金 2萬元；連帶給付原告丙○○新臺幣271萬8,597元
    及美金3萬8,107元；連帶給付原告戊○○美金8,000 元，暨
    均自起訴狀繕本送達之翌日即 94年5月23日起至清償日止，
    按年息5%計算之利息。
    被告未到場，亦未提出書狀作何聲明或陳述。
三、經查原告主張被告以前揭詐術，騙取原告所繳交上開保證金
    之事實，業據其提出高輝公司按金收據、同宏公司收據、高
    輝公司提款證明書及台灣中小企業銀行匯款申請書為證（見
    本院重附民卷11至19頁及重訴字卷69至79頁），且被告乙○
    ○、丁○○因此所犯常業詐欺取財罪責，亦經本院以89年度
    上訴字第871號刑事判決分別判處有期徒刑5年併科罰金銀元
    100萬元、及有期徒刑2年確定，有該刑事判決及本院公務電
    話查詢紀錄表可稽（見本院重訴字卷 3至29、97頁）。雖上
    開刑事判決就原告丙○○部分，記載受騙金額為美金10萬元
    （見本院重訴字卷17頁背面），然查，原告丙○○所繳交之
    保證金，部分係按新臺幣計算支付，部分則係經雙方同意就
    新臺幣折算為美金，所收取之金額究為新臺幣或美金，胥依
    收據所載為準，前述美金10萬元，係經調查人員訊問時概略
    估計之金額等情，業據原告丙○○陳明在卷（見本院重訴字
    卷66、95頁），而原告丙○○分別繳交新臺幣271萬8,597元
    及美金3萬8,107元，既經其提出收據為證（見本院重訴字卷
    69至79頁），自應依該收據金額以為認定。是原告主張之前
    開事實，自堪信為真實。
四、按因故意或過失，不法侵害他人之權利者，負損害賠償責任
    ；又數人共同不法侵害他人之權利者，連帶負損害賠償責任
    ，民法第184條第1項前段、第185條第1項前段定有明文。本
    件被告施以詐術，騙取原告所繳交之前開保證金，致原告受
    有相當於保證金之損害，則原告本於上開規定，請求被告連
    帶負損害賠償責任，即非無據。
五、從而，原告本於侵權行為之法則，請求被告連帶給付原告甲
    ○○美金 2萬元；連帶給付原告丙○○新臺幣271萬8,597元
    及美金 3萬8,107元；連帶給付原告戊○○美金8,000元，暨
    均自起訴狀繕本送達之翌日即94年 5月23日起至清償日止，
    按年息5%計算之利息，為有理由，應予准許。
六、結論：本件原告之訴為有理由，依民事訴訟法第85條第 2項
    、第463條、第385條第1項前段，判決如主文。
中　　華　　民　　國　　94　　年　　6 　　月　　21　　日
                  民事第六庭  審判長法  官  林鄉誠
                                    法  官  楊豐卿
                                    法  官  梁玉芬
正本係照原本作成。
如不服本判決，應於收受送達後20日內向本院提出上訴書狀，其
未表明上訴理由者，應於提出上訴後20日內向本院補提理由書狀
（均須按他造當事人之人數附繕本）上訴時應提出委任律師或具
有律師資格之人之委任狀；委任有律師資格者，另應附具律師資
格證書及釋明委任人與受任人有民事訴訟法第 466條之一第一項
但書或第二項（詳附註）所定關係之釋明文書影本。
中　　華　　民　　國　　94　　年　　6 　　月　　22　　日
　　　　　　　　　　　　　          書記官  常淑慧
附註：
民事訴訟法第四百六十六條之一（第一項、第二項）：
對於第二審判決上訴，上訴人應委任律師為訴訟代理人。但上訴
人或其他法定代理人具有律師資格者，不在此限。
上訴人之配偶、三親等內之血親、二親等內之姻親，或上訴人為
法人、中央或地方機關時，其所屬專任人員具有律師資格並經法
院認為適當者，亦得為第三審訴訟代理人。
